臺灣高等法院臺中分院刑事判決　　　　　　民國九十一年度上訴字第一五四一號
　　上　訴　人　臺灣臺中地方法院檢察署檢察官
　　被　　　告　丙○○
右上訴人因被告違反稅捐稽徵法案件，不服臺灣臺中地方法院中華民國九十一年八月
六日第一審判決（民國九十一年度訴字第一０六二號，起訴案號：臺灣臺中地方法院
檢察署民國九十年度偵字第一五一六四號，併辦案號：同署民國九十一年度偵字第一
五二一○號），提起上訴，本院判決如左：
    主　  文
上訴駁回。
　　理　  由
一、公訴意旨略以：被告丙○○曾於民國（下同）八十七年間承包陳麗秋所經營洽基
    營造有限公司（下稱洽基公司）之電焊工程，其自洽基公司領取固定之工資總額
    後，負責填載臨時工資支付憑證，用以申報工人及其個人之薪資所得稅，為從事
    業務之人，亦為納稅義務人。被告為使其向洽基公司所領取之工資得以全數支領
    ，明知告訴人甲○○僅於八十七年六月至九月受僱於洽基公司，於八十九年一月
    至十二月並未受僱於該公司，竟在洽基公司臨時工資支付憑證上，登載告訴人自
    八十九年一月至十二月，每月支領工資新臺幣（下同）二萬五千元，合計支領三
    十萬元，將上述不實之事項登載於其業務上作成之文書，足生損害於告訴人及稅
    捐機關對稅捐稽徵之正確性。被告並將不實之臨時工資支付憑證於八十九年十一
    月間交予不知情之洽基公司不詳姓名之會計人員，填載於告訴人之各類所得扣繳
    暨免扣繳憑單上，以此詐術逃漏其個人之綜合所得稅，因認被告涉犯刑法第二百
    十六條、第二百十五條行使業務上文書登載不實及稅捐稽徵法第四十一條逃漏稅
    捐罪嫌云云。
二、按犯罪事實應依證據認定之，無證據不得推定其犯罪事實；又不能證明被告犯罪
    者，應諭知無罪之判決，刑事訴訟法第一百五十四條、第三百零一條第一項分別
    定有明文；且認定不利於被告之事實，須依積極證據，苟積極證據不足為不利於
    被告事實之認定時，即應為有利於被告之認定，更不必有何有利之證據，亦有最
    高法院三十年上字第八一六號判例可資參照；又刑法第二百十條之所謂「私文書
    」乃以私人身分所制作之文書，而同法第二百十五條之所謂「業務上作成之文書
    」，則係指從事業務之人，本於業務上所作成之文書而言。本件公訴人認被告丙
    ○○涉犯刑法第二百十六條、第二百十五條行使業務上文書登載不實及稅捐稽徵
    法第四十一條逃漏稅捐罪嫌，無非被告坦承告訴人於八十九年一月至十二月並未
    在洽基公司工作，且有將臨時工資支付單交予洽基公司之會計報稅，又其所辯告
    訴人在八十七年間為其工作時，有超領十幾萬元之工資，而將身分證及印章質押
    在被告處等情，因告訴人既未任職於洽基公司，與被告是否編製不實之臨時工資
    係屬二事，不足採信等資為論據。訊據被告則坦承有將告訴人甲○○之身分證及
    印章交付洽基公司之會計，及告訴人在八十九年一至十二月間並未受僱於被告或
    洽基公司等事實，惟辯稱：因其向洽基公司承攬工程，而洽基公司之會計說要工
    資報表，伊始將告訴人之身分證及印章交付洽基公司之會計，而該臨時工資支付
    單是洽基公司之會計所製作，伊未詐領該三十萬元，亦無違反稅捐稽徵法之情事
    等語。經查被告確有因洽基公司會計之要求而將告訴人之身分證及印章交付洽基
    公司之會計，用以填寫臨時工資支付單，且告訴人於八十九年一月起至同年十二
    月止確亦未受僱於洽基公司，業據被告於偵查中、原審及本院審理時坦承不諱，
    核與告訴人所指述之情節大致相符，並有臨時工資支付單影本十二紙在卷可證，
    應認此部分之事實固足堪認定。然公訴人認被告明知告訴人未於上揭期間受僱於
    洽基公司，而將告訴人每月支領工資二萬五千元之不實事項登載於其業務上所作
    成之文書即臨時工資支付單之上，並提出行使，因認被告此部分行為涉犯刑法第
    二百十六條、第二百十五條行使業務上文書登載不實罪嫌；惟查被告辯稱其僅將
    告訴人之身分證及印章交付洽基公司之會計，該臨時工資支付單並非其所制作等
    語；且經訊之證人即洽基公司實際負責經營之鄭永龍結證稱：洽基公司與被告相
    關工程施作往來之方式有二，其一為洽基公司將工程發包與被告，被告需檢具發
    票向洽基公司請款；其二為部分工程係洽基公司自行施作，僅請被告代為聘僱臨
　　時工，洽基公司僅記載上工之臨時工人數，每月所需工資則由洽基公司交付被告
    ，由被告轉發予所聘僱之工人，此種情況，被告需將所聘之工人之身分資料等交
    付洽基公司制作工資報表等語，核與被告所稱其僅交付洽基公司告訴人之身分證
    及印章予洽基公司之情相符，是公訴人所指臨時工資支付單是否為被告所自行制
    作，已非無疑。且所謂臨時工資支付單，依卷附洽基公司臨時工資支付單所載事
    項，係表示領款人自洽基公司領取某一月份之工資之意，此由該臨時工資支付單
    上有「領款蓋印」一欄，供領款人於領取工資後簽名或蓋印，用以表示已經領取
    該月份工資之證明，即可得知；是該臨時工資支付單顯具收據之性質，而屬私文
    書，並非業務上之文書；且該臨時工資支付單既非屬業務上之文書，即與刑法第
    二百十六條、第二百十五條行使業務上文書登載不實罪之構成要件不該當，而不
    得以該罪相繩。又公訴人認被告將不實之臨時工資支付單交付洽基公司會計人員
    後，洽基公司之會計即據以制作告訴人八十九年度之各類所得扣繳暨免扣繳憑單
    ，而認被告係以詐術逃漏其個人綜合所得稅，因認被告此部分行為涉犯稅捐稽徵
    法第四十一條逃漏稅捐罪嫌。然查上揭告訴人名義之臨時工資支付單係被告交付
    告訴人之身分證及印章予洽基公司之會計人員後，由洽基公司之會計人員所制作
    ，業如前述。又依卷附告訴人名義之八十九年度各類所得扣繳暨免扣繳憑單，其
    扣繳單位為洽基公司，是有關告訴人名義扣繳憑單之營利事業主體即應為洽基公
    司，因之納稅義務人亦為洽基公司，果該扣繳憑單之制作有不實之情事，逃漏稅
捐者亦為該公司；被告既非洽基公司之負責人，而僅為洽基公司之承包商，自非
    屬本件公訴人所指不實扣繳憑單之納稅義務人，顯與稅捐稽徵法第四十一條之罪
    之犯罪主體，係以納稅義務人為限之構成要件亦不該當。此外，復查無其他積極
    之事證，足認被告確有公訴人所指之行使業務上文書登載不實及逃漏稅捐犯行，
    被告之犯罪行為尚屬不能證明。
三、原審因認被告犯行尚屬不能證明，而為無罪判決之諭知，核無不合，檢察官上訴
    意旨仍執陳詞指摘原判決不當，為無理由，應予駁回。
四、被告是否另涉利用不知情之洽基公司會計人員偽造告訴人名義之臨時工資支付單
    ，而涉犯偽造私文書罪嫌，不在本件起訴之範圍，非本院所得併予審究，應由檢
    察官另行依法辦理，附此敘明。
五、 據上論斷，應依刑事訴訟法第三百六十八條，判決如主文。
本案經檢察官乙○○到庭執行職務。
中        華        民        國  九 十 一  年    十一    月　 二十六   日
                          　　　  臺灣高等法院臺中分院刑事第九庭
                                        審判長法  官　吳  重  政
                                              法  官　趙　春　碧
                                       法  官　康  應  龍
右正本證明與原本無異。
檢察官得上訴。
被告不得上訴。
如不服本判決應於收受送達後十日內向本院提出上訴書狀，其未敘述上訴之理由者並
得於提起上訴後十日內向本院補提理由書（均須按他造當事人之人數附繕本）。
                                              書記官  林  育  德
中        華        民        國  九 十 一  年    十一    月　 二十七   日
　                                                                      Ｉ
